臺灣彰化地方法院刑事判決              100年度訴字第518號
公  訴  人  臺灣彰化地方法院檢察署檢察官
被      告  莊素鳳
上列被告因違反毒品危害防制條例案件，經檢察官提起公訴（10
0年度毒偵字第56號），本院以簡式審判程序，判決如下：
    主  文
莊素鳳施用第一級毒品，累犯，處有期徒刑捌月。扣案之吸食器
壹批沒收之。
    犯罪事實
一、莊素鳳前因施用毒品案件，經臺灣高等法院臺中分院裁定送
    強制戒治，於89年3 月31日執行完畢；又因施用毒品案件，
    經本院裁定送強制戒治，於92年12月12日執行完畢。又因施
    用毒品案件，經臺灣高等法院臺中分院以95年度上訴字第19
    87號判處有期徒刑1 年2 月、10月，應執行有期徒刑1 年10
    月確定（嗣經減刑為7 月、5 月，應執行有期徒刑11月）；
    再因施用毒品案件，經臺灣高等法院臺中分院以96年度上訴
    字第1703號判處有期徒刑6 月確定；復因施用毒品案件，經
    臺灣雲林地方法院以97年度訴字第517 號判處有期徒刑10月
    確定；上3 案接續執行，於99年6 月25日甫執行完畢。詎仍
    不知戒除毒癮，復基於施用第一級毒品海洛因及第二級毒品
    甲基安非他命之犯意，於99年12月21日凌晨某時許，在其位
    於彰化縣永靖鄉浮圳村圳中巷2 號之5 住處，以將第一級毒
    品海洛因及第二級毒品甲基安非他命同時置入玻璃瓶內以火
    燒烤後吸食其煙霧之方式，施用第一級毒品海洛因及第二級
    毒品甲基安非他命各1 次。嗣於99年12月21日上午9 時15分
    許，為警在上開住處及居處查獲，並扣得海洛因7 包（毛重
    共22.5公克）、甲基安非他命7 包（毛重共154 公克）、殘
    渣袋1 個（均未扣存本案）及莊素鳳所有供其施用毒品所用
    之吸食器1 批等物，經徵其同意採集尿液送驗，結果呈嗎啡
    、可待因、安非他命及甲基安非他命陽性反應，始悉上情。
二、案經彰化縣警察局員林分局報告臺灣彰化地方法院檢察署檢
    察官偵查起訴。
    理  由
一、按毒品危害防制條例於92年7 月9 日修正公布，自93年1 月
    9 日施行，其中第20條、第23條將施用毒品之刑事處遇程序
    ，區分為「初犯」及「5 年內再犯」、「5 年後再犯」。依
    其立法理由之說明：「初犯」，經觀察、勒戒或強制戒治後
    ，應為不起訴處分或不付審理之裁定；經觀察、勒戒或強制
    戒治執行完畢釋放後，「5 年內再犯」者，因其再犯率甚高
    ，原實施之觀察、勒戒及強制戒治既已無法收其實效，爰依
    法追訴或裁定交付審理。至於經觀察、勒戒或強制戒治執行
    完畢釋放後，「5 年後再犯」者，前所實施之觀察、勒戒或
    強制戒治已足以遮斷其施用毒品之毒癮，為期自新及協助其
    斷除毒癮，仍適用「初犯」規定，先經觀察、勒戒或強制戒
    治之程序。從而依修正後之規定，僅限於「初犯」及「5 年
    後再犯」2 種情形，始應先經觀察、勒戒或強制戒治程序。
    倘被告於5 年內已再犯，經依法追訴處罰，縱其第3 次（或
    第3 次以上）再度施用毒品之時間，在初犯經觀察、勒戒或
    強制戒治執行完畢釋放5 年以後，已不合於「5 年後再犯」
    之規定，且因已於「5 年內再犯」，顯見其再犯率甚高，原
    實施觀察、勒戒或強制戒治，已無法收其實效，即應依該條
    例第10條處罰，最高法院95年度第7 次刑事庭會議決議闡釋
    甚明。查本件被告因施用毒品案件，經臺灣高等法院臺中分
    院裁定送強制戒治，於89年3 月31日執行完畢後，又因施用
    毒品案件，經本院裁定送強制戒治，於92年12月12日執行完
    畢等情，有臺灣高等法院被告前案紀錄表1 件在卷可稽，揆
    諸前開決議意旨，自應依法論科。又本件被告所犯為死刑、
    無期徒刑或最輕本刑為3 年以上有期徒刑以外之罪，其於準
    備程序中就被訴事實為有罪之陳述，經法官告知簡式審判程
    序之旨，並聽取公訴人之意見後，本院合議庭依刑事訴訟法
    第273 條之1第1項規定，裁定由受命法官獨任進行簡式審判
    程序，合先敘明。
二、訊據被告對上開犯行坦承不諱，被告之尿液經具備鑑定尿液
    中毒品反應專業能力之詮昕科技股份有限公司以酵素免疫分
    析法初步檢驗，再以氣相層析質譜儀法確認檢驗，呈安非他
    命、甲基安非他命、可待因及嗎啡陽性反應，有該公司100
    年1 月7 日編號9C270018號濫用藥物尿液檢驗報告及彰化縣
    警察局員林分局偵查隊檢驗尿液代號與真實姓名對照表各1
    件附卷可按。而人體施用第一級毒品海洛因後，可於2 至4
    天內自尿液驗出嗎啡；施用第二級毒品安非他命，可於施用
    後1 至4 天內自尿液中檢出安非他命等醫學經驗，亦經行政
    院衛生署管制藥品管理局91年10月3 日管檢字第110436號函
    文釋示明確。足認被告出於任意性之自白與事實相符，本件
    事證明確，被告犯行已堪認定。
三、核被告所為，係犯毒品危害防制條例第10條第1 項之施用第
    一級毒品罪，及同條第2 項之施用第二級毒品罪。其持有第
    一級、第二級毒品之低度行為應分別為施用之高度行為所吸
    收，均不另論罪。被告以一施用毒品之行為而觸犯上開二項
    罪名，為想像競合犯，應依刑法第55條規定，從一重之施用
    第一級毒品罪處斷。被告有如犯罪事實欄所述之科刑及執行
    紀錄，有臺灣高等法院被告前案紀錄表在卷可稽，其於執行
    完畢後5 年內故意再犯本案有期徒刑以上之罪，為累犯，應
    依刑法第47條第1 項之規定加重其刑。爰審酌被告施用毒品
    ，經強制戒治後猶不知悔悟，惟其犯後坦承犯行，態度良好
    及其犯罪之動機、目的、所生身心之危害等一切情狀，量處
    如主文所示之刑。至查獲之海洛因7 包（毛重共22.5公克）
    、甲基安非他命7 包（毛重共154 公克），雖分屬第一、二
    級毒品，惟並未扣存於本案，且此部分係被告欲販賣之毒品
    ，業據被告於警詢時供承明確，乃為被告另案涉嫌意圖販賣
    而持有之毒品，而殘渣袋1 個係盛裝毒品所用，亦與其販賣
    毒品之案件有關，為免另案證據之滅失，爰均不予沒收銷燬
    之諭知。另吸食器1 批，係被告所有，且係供其犯本案施用
    毒品罪所用之物，應依刑法第38條第1 項第2 款宣告沒收。
據上論斷，應依刑事訴訟法第273 條之1 第1 項、第299 條第1
項前段，毒品危害防制條例第10條，刑法第11條前段、第55條、
第47條第1 項、第38條第1 項第2 款，判決如主文。
本案經檢察官賴志盛到庭執行職務。
中    華    民    國   100    年    8     月    11    日
                  刑事第五庭          法  官  王奕勛
以上正本證明與原本無異。
如不服本判決應於收受判決後10日內向本院提出上訴書狀，並應
敘述具體理由；其未敘述上訴理由者，應於上訴期間屆滿後20日
內向本院補提理由書（均須按他造當事人之人數附繕本）「切勿
逕送上級法院」。
中    華    民    國   100    年    8     月    11    日
                                      書記官  戴國安
附錄本案判決論罪科刑法條：
毒品危害防制條例第10條
施用第一級毒品者，處 6 月以上 5 年以下有期徒刑。
施用第二級毒品者，處 3 年以下有期徒刑。